最高法院刑事判決　　　　　　　　　 111年度台上字第1056號
上　訴　人　楊宜偉 
上列上訴人因違反毒品危害防制條例案件，不服臺灣高等法院臺
中分院中華民國110年12月7日第二審判決（110年度上訴字第187
8號，起訴案號：臺灣臺中地方檢察署109年度偵字第6100、9060
號、109年度毒偵字第875號），提起上訴，本院判決如下：
    主  文
上訴駁回。
    理  由
一、按刑事訴訟法第377 條規定，上訴於第三審法院，非以判決
    違背法令為理由，不得為之。是提起第三審上訴，應以原判
    決違背法令為理由，係屬法定要件。如果上訴理由書狀並未
    依據卷內訴訟資料，具體指摘原判決不適用何種法則或如何
    適用不當，或所指摘原判決違法情事，顯與法律規定得為第
    三審上訴理由之違法情形，不相適合時，均應認其上訴為違
    背法律上之程式，予以駁回。
二、本件原判決撤銷第一審關於定應執行刑部分之判決；另維持
    第一審關於論處上訴人楊宜偉販賣第二級毒品3 罪刑（即如
    原判決附表〈下稱附表〉編號1至3所示）、共同販賣第二級
    毒品2罪刑（即如附表編號4、5 所示）部分之判決，駁回上
    訴人此部分在第二審之上訴；並就上開5 罪所處之刑，定其
    應執行刑為有期徒刑8年4月。
三、按犯罪事實之認定，證據之取捨及其證明力如何，乃事實審
    法院自由判斷之職權，如其證據取捨不違背經驗法則與論理
    法則，即不得指為違法，而據為上訴第三審之理由。查原判
    決係綜合全案辯論意旨及調查證據所得，併採取上訴人審理
    中之自白，佐以證人即購毒者吳秉和及同案被告楊竣汯（因
    共同犯罪，業經判處罪刑確定）分別在警詢或審理中之證詞
    ，暨卷內與其自白相符之證據資料，依法認定上訴人有其事
    實欄一、㈠至㈤所載販賣第二級毒品甲基安非他命予吳秉和
    5次犯行；並依所確認之事實，說明上訴人就附表一編號4、
    5 所示犯行部分，與楊竣汯間有共同營利之犯意聯絡與行為
    分擔，應就全部犯行同負其責，皆為共同正犯，及上訴人縱
    尚未與楊竣汯分配獲利，亦於其共同犯罪之成立不生影響之
    論據。所為論斷及說明，尚無悖於論理法則與經驗法則，即
    屬原審採證認事職權之適法行使，不容任意指摘為違法。上
    訴意旨謂：伊係基於朋友關係且因同有吸毒惡習，幫助吳秉
    和取得毒品，並無販賣營利之意圖云云，係就原審已說明論
    斷之事項，憑持己見任意指摘為違法，難認已符合首揭法定
    之上訴要件。
四、另按刑之量定及定執行刑，均屬法律賦予法院自由裁量之事
    項，倘於科刑時，已以行為人之責任為基礎，並斟酌刑法第
    57條各款所列事項，而未逾越法定刑度，即難謂違法。又是
    否依刑法第59條規定酌量減輕其刑，亦屬事實審法院得依職
    權裁量範疇。查原判決已說明依上訴人之犯罪情狀，在客觀
    上難認有何足以引起一般同情而顯可憫恕，致有情輕法重情
    事，並無依刑法第59條規定酌減其刑之理由；復以第一審量
    刑係以上訴人之責任為基礎，審酌其明知甲基安非他命之毒
    害，仍為販賣之犯行，衡酌其行為所生之危害，販毒對象僅
    1 人、數量不多，及嗣已於審理時坦承犯行之犯後態度等一
    切情狀，而為刑之量定，所量處之刑尚稱妥適，而予以維持
    。另兼衡其犯罪各情及所犯為同一罪名等節，認第一審所定
    應執行刑為有期徒刑9年6月尚屬過重，而予撤銷改定如前所
    述之應執行刑。核屬原審刑罰裁量權之適法行使，且所定應
    執行刑，已考量上訴人各次犯罪之類型，而為其有利之審酌
    ，既未逾越刑法第51條第5 款所規定數罪併罰定應執行刑之
    範圍，亦無濫用裁量權及違背公平正義原則之情形，自無違
    法可指。
五、上訴意旨仍泛謂：原審改判所定上開應執行刑，仍屬過重，
    違反比例原則。伊於羈押期間已知錯並悔悟，在審理中復即
    坦承犯行，犯後態度良好，請考量伊父親因身心障礙久病在
    床，現在安養中心療養，伊由母親撫養成人，伊為人子仍須
    盡照顧父親之責，請酌量減輕其刑或改判較輕之罪名云云，
    係置原判決之明白論敘於不顧，對原審量刑職權之適法行使
    ，泛言指摘，核非適法之第三審上訴理由。
六、綜上，應認本件上訴為違背法律上之程式，予以駁回。又本
    院為法律審，本案且從程序駁回上訴人之上訴，上訴人另請
    求本院依刑法第59條酌予減輕，並從輕量刑云云，自無從審
    酌，附此敘明。
據上論結，應依刑事訴訟法第395條前段，判決如主文。
中    華    民    國   111    年    2     月    16    日
                  刑事第五庭審判長法  官  吳  信  銘  
                                  法  官  梁  宏  哲  
                                  法  官  沈  揚  仁  
                                  法  官  蔡  廣  昇  
                                  法  官  何  菁  莪  
本件正本證明與原本無異
                                  書記官
中    華    民    國   111    年    3     月    2     日